【裁判字號】    98,訴,2144
【裁判日期】    981230
【裁判案由】    損害賠償
【裁判全文】
臺灣臺中地方法院民事判決              98年度訴字第2144號
原      告  甲○○
被      告  乙○○
訴訟代理人  丙○○○
            丁○○
上列原告因被告過失傷害刑事案件（98年度中交簡上字第502號
），提起附帶民事訴訟（98年度交簡上附民字第7號），經刑事
庭移送民事庭審理，本院於民國98年12月9日言詞辯論終結，判
決如下：
    主    文
被告應給付原告新臺幣壹拾伍萬柒仟伍佰捌拾陸元，及自民國九
十八年八月二十一起至清償日止，按週年利率百分之五計算之利
息。
原告其餘之訴駁回。
訴訟費用由被告負擔十分之二，餘由原告負擔。
本判決第一項得假執行。
原告其餘假執行之聲請駁回。
    事實及理由
一、原告起訴主張略以：
（一）被告於民國（下同）97年7月3日13時30分許，騎乘車牌號
      碼XN2-323號重型機車，沿臺中市○區○○街由忠明南路
      往五權南路方向行駛，行經該路與美村路交岔路口時，理
      應注意騎乘車輛至無號誌交岔路口時，支線道車應暫停讓
      幹線道車先行，並隨時採取必要之安全措施，以免發生碰
      撞之危險。而依當時情形，又無不能注意之情事，竟疏未
      注意，與騎乘車牌號碼MU9-026號重型機車、沿臺中市○
      村路○○○○路往復興路方向行駛之原告發生碰撞，致原
      告人車倒地，並受有頭部創傷合併右側硬腦膜下出血、多
      處擦傷及撕裂傷與嗅覺功能受損等傷害。
（二）原告因治療創傷，支出醫療費用及各項相關損害費用，合
      計預估約新臺幣（下同）100萬元，茲臚列如下：
    1.加護病房用品費：807元。
    2.住院停車費：250元。
    3.中藥費：15,000元。
    4.眼鏡費：8,500元。
    5.7月18日及7月25日中國醫藥學院回診費用：1,370元。
    6.7月3日中山醫院急診費：720元。
    7.7月3日至7月12日中山醫院住院費用：14,352元。
    8.醫療藥材（佑全）：147元。
    9.購買安麗營養品於加護病房之食用：1,090元。
    10.機車費：20,600元。
    11.7月14日至8月27日辰安堂中醫掛號費：1,800元。
    12.7月14日至8月18日辰安堂中醫藥材自費：15,310元。
    13.辰安堂中醫掛號費預估半年費用：10,800元。
    14.辰安堂中醫藥材自費預估半年費用：91,860元。
    15.薪資表（1個月未上班）：29,192元。
    16.薪資表（半年內無全勤）：6,000元。
    17.薪資表（半年內，每星期請假之扣薪）：90,000元。
    18.住院期間之看護費：6,000元。
    19.精神慰撫金：35萬元。
    20.待業中（因病未痊癒需靜養之費用）：30萬元
（三）綜上，爰依法提起本件訴訟。並聲明：求為判決被告應給
      付原告100萬元，並陳明願供擔保請准宣告假執行。
（四）原告對被告之答辯另補充略以：
    1.原告所提出的收據及發票影本均有依據，且均為當時事故
      發生時所使用，且急診及住院期間的醫院收據如何作假？
      原告於加護病房住院期間因無法進食，經詢問醫生及護士
      後，才購買安麗的營養食品以沖泡方式進食，故被告所為
      上開主張，實不公道。
    2.原告於97年7月3日發生車禍，後於同年8月復職，期間休
      息一個月，直至同年10月才離職。中藥部分是顧腦的補給
      品；被告稱原告只要吃中藥就好，但這只是吃補氣。
二、被告答辯略以：
（一）本件車禍之肇事責任在原告，被告並無過失，縱有過失，
      原告亦須負部分責任，不應全數歸責於被告，而應有過失
      相抵之適用。原告僅於訴狀上載明被告應給付原告100 萬
      元，然並未詳列明細說明賠償金額之計算，自不應准許。
（二）原告僅提及被告支線道未禮讓幹線道部分，卻刻意隱瞞自
      己通過路口時未減速而追撞被告乙事，顯有惡意規避責任
      。原告係於98年7月提出本件訴訟，晚於本件事故鑑定報
      告約半年時間，故其應相當清楚自身之責任。原告主張本
      身受損傷之狀況，殊不知其高速直接撞擊被告側身，其所
      承受切身之痛更甚於原告，只因被告當下未採適當保護自
      己之措施，而強加事故責任於被告身上。因被告對於事故
      責任未適當主張自身權益，造成判決罰款繳不出，而必須
      面臨拘役50日之處罰壓力，而被告於刑事庭時亦有提出輕
      度精神狀況不佳之證明，應基於善良道德心態不再施加壓
      力於被告，惟原告提出興訟而造成被告於該期間受雙重壓
      力下，精神崩潰而演變成精神分裂症，成為工作失能者，
      未來求職之進窒礙難行，家人亦因此受累。基此，原告應
      負起責任擔負被告未來長期治療、失能所支出費用，亦應
      賠償被告於該期間所承受之痛苦之精神賠償。
（三）原告主張之求償費用過於浮誇虛報，而無理由，其中原告
      所稱購買之眼鏡、服用高貴中藥材、直銷商品及自費住院
      之總價值係超出一般使用者之消費水平，大環境景氣持續
      低迷下，待業中之原告為何有此消費能力？是否更應節省
      縮減支出，以備資金應付原告所稱預估靜養時辰。
    1.加護病房用品費：
      中山醫院所供應之醫療服務已相當完善，本項費用屬自行
      加購之不明物品，並非醫院指定物品，顯不合理。
    2.住院停車費：
      非醫療費用支出，亦無佐證證明係原告使用停車場而生之
      費用。
    3.中藥費：
      免用統一發票收據上之日期、簽名等欄位有矛盾、不一致
      及漏列缺失，且摘要列載過於籠統，甚至未列出病患姓名
      及地址，原告提出如此無憑據且草率之單據實為無稽。
    4.眼鏡費：
      非醫療費用，且相關資料並未提到眼鏡損壞，何來此費用
      ？且被告眼鏡亦於本件事故時受損，原告亦應擔負部分責
      任。
    5.7月18日及7月25日回診（中國醫藥學院）、7月3日中山醫
      院急診費、7月3日至7月12日中山醫院住院費用：
      兩造均有事故責任及受傷，理當自行負擔。被告雖於事故
      發生後未確實接受腦部治療，然因此事故影響使其輕微精
      神病越發嚴重，可知直接原因為慢性精神病，間接原因為
      事故衝擊所造成，並不排除腦部之受損可能。又原告欠健
      保局11,271元，竟也向被告請求。另原告應主動提出相關
      保險甚或接受理賠之資料，卻未提出而仍強行索取醫療賠
      償，甚為無理。
    6.醫療器材（佑全）：
      為一般常見之民眾消費支出，且提出單據之用途及對象不
      明，亦未見醫師指定之證明，毫無可信之處。
    7.購買營養品於加護病房之食用：
      AMWAY直銷商之營養食品為非必要，亦未見醫師指定之證
      明，而屬巧立虛列費用。原告刷卡買維他命是在7月5日，
      表示原告並無什麼病症，因其7月3日車禍，5日就可以吃
      東西了。
    8.機車費：
      無維修記錄，且原告係未減速直接衝撞被告，被告亦蒙受
      強大撞擊而致損害，原告理應負責賠償。
    9.辰安堂中醫掛號費（7月14日至8月27日）：
      原告接受該診所之主治項目不明，未見連結其主張病症之
      相關證明。另98年8月27日辰安堂掛號費重複。
    10.辰安堂中醫掛號費藥材自費（7月14日至8月18日）：
      無費用證明及藥物臨床證明。而「頭部創傷合併硬腦膜下
      出血」由中醫診所主治實為無稽，該病症應由精密設備追
      蹤治療，而不該轉往該診所接受治療。
    11.辰安堂中醫掛號費預估半年之費：
      檢察官提出上訴係98年4月之事，距事故發生早已過半年
      ，該主張還有預估字眼係大為錯誤，難道此預估之費係由
      原告98年9月提出時開始計算。另關於「頭部創傷合併硬
      腦膜下出血」可能無法出國或劇烈運動，原告應一併提出
      平常從事運動狀況及該期間之出國旅遊證明。
    12.薪資表（1個月未上班）：
      該薪資表無原告服務單位名稱，不得而知係向何公司領
        錢。
      原告稱係97年7月3日至同年8月3日未上班，故事故發生
        時段係原告上班時段無誤，原告行經該路口未減速，確
        屬業務過失，應比照被告判決辦理。
      原告應提出請假假單以證明之。
      無事故前後期間之勞保證明或合法無異議之證明，其主
        張自不得成立。
      該薪資表未經核章或認證，亦不可知支付方式，甚為無
        理。
    13.薪資表（半年內無全勤、半年內，每星期請假之扣薪）：
      一般民眾下班後仍可至醫院就診，原告為何執意於上班時
      間就診，而放棄全勤獎金，其心態如何由其主張可知。
    14.看護（住院間之費用）：
      無僱請看護之雇用證明，並無理由。
    15.精神慰撫金：
      兩造皆有受傷及物件受損，且鑑定結果認定原告亦有責任
      ，被告原有輕微不明精神病（如常喃喃自語），受此事故
      影響失去工作並加重病情，而逐漸轉發為精神分裂症，行
      為開始粗暴並嚴重影響家人生命安全，送至精神病院接受
      長期治療，在兩相衡量下，被告所受精神損失係可能造成
      長期失能而遠大於原告。
    20.待業中（因病未痊癒需靜養之費用）：
      兩造皆有事故責任及受傷，理當自行負擔，而被告已發
        瘋，應由原告負加重疾病之責任。反觀原告於法庭上行
        動正常，辯論對答如流，思路清晰與常人無異。
      未上班應有勞保退保資料，如有失業給付亦應列舉證明
        ，惟皆未曾得見，實不足採信。
      本件事故發生至今約1年多，原告預估半年治療時間起
        迄不清楚，毫無依據。
      由前述可知，原告係肯定預估於辰安堂中醫就診，該中
        醫診所應無能力進行「頭部創傷合併硬腦膜下出血」開
        刀及追蹤治療，光是服藥就好，實為無稽之談。再者，
        原告尚屬年輕，「多處擦傷及撕裂傷」已接受1個多月
        之治療，兼且於大醫院未接受手術治療，應無需半年光
        景方可復原等語。並聲明：求為判決駁回原告之訴。
三、兩造經本院整理不爭執事項並簡化爭點，結果如下：
（一）兩造不爭執之事項：
    1.本件兩造車禍事故發生時間、地點不爭執。
    2.系爭事故發生地點，支線道應禮讓幹線道部分不爭執。
（二）兩造爭執之事項
    1.原告就事故之發生有無過失？
    2.原告主張之加護病房用品費是否實在？
    3.原告主張之住院停車費是否實在？
    4.原告主張之中藥費是否實在？
    5.原告主張之眼鏡費是否實在？
    6.原告主張7月18日、7月25日回診中國醫藥學院費用是否實
      在？
    7.原告主張7月3日急診中山醫院費用是否實在？
    8.原告主張7月3日至7月12日中山醫院住院費用是否實在？
    9.原告主張佑全醫療器材費用是否實在？
    10.原告主張加護病房營養品費用是否實在？
    11.原告主張機車費是否實在？
    12.原告主張辰安堂中醫掛號費、藥材自費、預估半年掛號費
      、預估半年藥材自費是否實在？
    13.原告主張之薪資請求是否實在？
    14.原告主張看護費用是否實在？
    15.原告主張之精神慰撫金是否適當？
    16.原告主張待業中費用是否實在？
四、法院之判斷：
（一）原告主張兩造分別駕車於97年7月3日13時30分許在臺中市
      ○區○○街與美村路交岔路口發生車禍事故，原告因而受
      有頭部創傷合併右側硬腦膜下出血、多處擦傷及撕裂傷與
      嗅覺功能受損等傷害等事實，業據其提出與所述情節相符
      之診斷書、本院98年度中交簡上字第502號刑事判決等為
      證，且經本院調閱上開刑事卷宗全卷查明無訛，核屬相符
      ，被告亦不爭執，自堪信為真實。
（二）本件兩造對於系爭車禍之發生，就原告是否與有過失有所
      爭執，經查：系爭事故發生路口乃屬無號誌之交岔路口，
      而原告係駕車行駛於幹線道，被告則係駕車行駛於支線道
      ，此有上開刑事卷附之臺中市○○○道路交通事故現場圖
      、道路交通事故調查報告表、現場照片等可憑；而按行至
      無號誌或號誌故障而無交通指揮人員指揮之交岔路口，支
      線道車應暫停讓幹線道車先行，行經無號誌之交岔路口，
      應減速慢行，作隨時停車之準備道路交通安全規則第102
      條第1項第2款、93條第1項第2款分別定有明文。本件原告
      駕車行經無號誌之交岔路口，仍以時速40公里左右通行系
      爭路口，疏未減速慢行（參偵卷第35頁，原告交通事故談
      話紀錄表），被告則係行至無號誌之交岔路口，未依支線
      道車應暫停讓幹線道車之規定讓原告先行（參同上偵卷第
      37頁，被告交通事故談話紀錄表），均屬有違交通安全規
      則，再本件經臺灣省臺中市區車輛行車事故鑑定委員會鑑
      定結果，亦認原告為肇事次因，被告則為肇事主因（參偵
      卷第51頁以下所附鑑定意見書影本）。故本院認兩造對系
      爭車禍事故之發生，兩造均有過失，爰審斟兩造過失情節
      ，認被告應負十分之六、原告則負十分之四過失責任為適
      當。
（三）按故意或過失，不法侵害他人之權利者，負損害賠償責任
      ；不法侵害他人之身體或健康者，對於被害人因此喪失或
      減少勞動能力，或增加生活上之需要時，應負損害賠  償
      責任；不法侵害他人之身體、健康、名譽、自由、信用、
      隱私、貞操，或不法侵害其他人格法益而情節重大者，被
      害人雖非財產上之損害，亦得請求賠償相當之金額，民法
      第184條第1項前段、第193條第1項、第195條第1項分別定
      有明文。經查，兩造駕車不慎致發生此一車禍事故，而被
      告行為與原告之所受傷害間亦具有相當因果關係；從而，
      原告據此依侵權行為法律關係請求損害賠償，自屬有據。
      爰就原告請求之各項損害賠償，茲分別審酌如下：
    1.加護病房用品費、營養品費用部分：
      原告主張其於加護病房期間支出用品費807元、營養品費
      用1,090元，固提出收據為憑。惟查，杏一醫療用品之統
      一發票（參本院卷第55頁），就所載購買項目則未有任何
      敘明；另安麗公司所出售之物品則為天然C營養片，活果
      子維他飲品-柳橙口味（參本院卷第53頁），核均難認係
      原告住加護病房所必需；且查原告既已住於加護病房，其
      所需各項藥材即已由醫院支應，難認有再自行購買醫療用
      品之必要，原告此部分之請求，自無從加以准許。
    2.住院停車費部分：
      原告主張住院停車支出250元，且提出停車收據為憑（參
      本院第47、48、56頁）；惟查，該停車日期分別為97年7
      月4日、97年7月3、4、5日、97年7月7日，依各該收據之
      日期，原告已因此一車禍事故而住院治療中（參原告提出
      之中山醫學大學附設醫院之診斷證明書，本院卷第34頁）
      ，其自亦無從駕車，難認有停車費用之支出，是原告此部
      分之主張，實屬無據。
    3.中藥費部分：
      原告主張其因此事故支出15,000元，並提出老信昌參藥行
      （參本院卷第47頁）、協隆藥房（參本院卷第99頁）之收
      據為憑，然為被告所否認。經查，原告所提各該收據並未
      詳細記載治療之項目，另原告所受傷勢已接受中山醫學大
      學附設醫院、中國醫學大學附設醫院、辰安堂中醫診所之
      治療，自為已足，無再自行購買藥物治療之必要。且查，
      原告購買天麻等類藥品是否確為治療其傷害所必要性，並
      未見醫師出具任何診斷資料以為憑斷，實無法證明確屬醫
      療之必要支出，原告復未能提出證據以實其說，自難認原
      告此部分之主張為真實，自不應准許。
    4.7月18日、25日回診中國醫藥大學附設醫院費用部分：
      原告主張其支出上開費用合計1,370元，業據其提出中國
      醫藥大學附設醫院收據3紙為憑（參本院卷第49、50頁）
      ，且其診斷科別為神經外科，核與其所受傷害有關，自應
      予准許；被告此部分之抗辯，要屬無據。
    5.7月3日急診中山醫院費用、7月3日至7月12日中山醫院住
      院費用部分：
      原告主張支出上開費用合計15,072元（720+14352=15072
      ），業據其提出中國醫藥大學附設醫院收據為憑（參本院
      卷第48、54、55、56頁），且即屬原告受傷後住院之支出
      ，自與其所受傷害有關，應予准許；被告此部分之抗辯，
      要屬無據。
    6.辰安堂中醫掛號費、藥材自費、預估半年掛號費、預估半
      年藥材自費部分：
      原告主張其支付辰安堂中醫掛號費1,700元、藥材自費
      15,310元部分，已據其提出收據為憑（已扣除97年8月27
      日重複列計之100元掛號費用，參本院卷第41至46頁），
      且查，原告於辰安堂中醫診所就診科別為針炙科，另其自
      費藥物亦係針對腦震盪等相關症狀，且係自該就診醫院購
      買所得，自應屬醫師指定藥物，原告請求被告給付上開費
      用，即屬有據，被告除辰安堂中醫掛號費97年8月27日重
      複列計部分之抗辯應堪採信外，其餘尚不足採。至原告其
      預估半年掛號費、半年藥材自費部分，則未能舉證以實其
      說，其遽請求被告應支付其上揭費用合計102,660元（掛
      號費10,800元+自費藥材91,860元），自難予准許。
    7.佑全醫療器材費用部分：
      原告主張其支付佑全保健藥妝店之醫療器材費用147元部
      分，固據其提出收據為憑（參本院卷第51至52頁），然查
      上開收據僅載明原告買受者為醫療化工品，而原告購買該
      等物品，究是否醫師指定，有何醫療必要等，均未見有所
      釋明，且原告已前往上述各醫療機構就醫，如有所需，醫
      院必開出處方簽交由原告至合格藥房取藥，而無任由原告
      至藥妝店購買之可能，是原告此部分請求，自無從加以准
      許。
    8.看護費用部分：
      原告主張其住院期間支出看護費用6,000元，然未據提出
      收據為憑，亦未見其敘明由何人照顧，而被告爭執其真實
      性後，亦未再舉證以實其說，其請求被告應給付上開費用
      ，自難遽予准許。
    9.薪資請求部分
      原告主張其因此傷害，計損失1個月薪資29,192元、半年
      內無全勤6,000元、半年內扣薪90,000元等，固據其提出
      薪資表乙份為憑（參本院卷57頁），而依該薪資表其97年
      2月份之月薪確為29,192元，而原告因系爭車禍所受傷害
      為頭部創傷合併右側硬腦膜下出血、多處擦傷及撕裂傷等
      ，再觀原告受傷後於97年7月3日住加護病房，7月5日轉住
      一般病房，至7月12日始出院，出院後仍須門診追蹤治療
      等情（參本院卷第34頁，中山醫院診斷證明書），原告主
      張出院後有1個月無法工作而損失1個月薪資29,192元，應
      屬可採。至其主張半年內無全勤6,000元、半年內扣薪
      90,000元等，則未見有何依據。且依上開薪資單，原告服
      務之單位，並無全勤獎金之給與制度（參本院卷57頁），
      原告此部分之主張，自屬無據，不應准許。
    10.待業中費用部分：
      原告主張其因此傷害未癒須靜養而待業中，計損失30萬元
      云云，惟未據舉證以實其說。且參諸上揭中山醫院診斷證
      明書所載，原告出院後僅須門診追蹤治療，再原告自承事
      故後於8月間即復職，另其離職證明書亦係於98年12月8日
      書立（參本院卷第98頁），足見原告並無不能工作之情形
      。至辰安堂中醫診所診斷證明書雖載有建議繼續休息治療
      半年及嗅覺未恢復等（參本院卷第96頁），惟該證明書係
      97 年8月18日書立，其所稱亦係建議休息，並非謂原告應
      休息不能工作，是該辰安堂中醫診所出具之診斷意見為本
      院所不採。原告此部分之主張，亦屬無據。
    11.精神慰撫金部分：
      按慰撫金核給之標準固與財產上損害之計算不同，然非不
      可斟酌雙方身分資力與加害程度，及其他各種情形核定相
      當之數額（最高法院51年臺上字第223號判例意旨參照）
      。本院斟酌原告為67年4月21日出生，本件事故發生時年
      約20歲餘，事故發生前擔任科技公司職員，其遭被告過失
      侵害身體、健康之程度，堪信精神上確受有痛苦；而被告
      則係67年3月5日出生，擔任送貨員（參刑事卷第37頁），
      事發後罹患精神分裂症（參本院卷第25頁中國醫藥大學附
      設醫院診斷證明書、第74頁重大傷病卡），等打零工維生
      ，其因過失而侵害原告之身體及健康程度，暨兩造所得及
      財產（詳如本院卷第14至18頁所附稅務電子閘門財產所得
      調件明細表）等一切情狀，認原告請求精神慰撫金於20萬
      元範圍內應屬適當。逾此範圍之請求，尚屬無據，應予駁
      回。
    12.機車修理費、眼鏡費部分：
      此部分依法不得於刑事附帶民事訴訟程序中求償，另以裁
      定駁回之。
    13.綜上，本件原告得主張所受損害之金額合計為262,744
      元（計算式為：1370+15072+1700+15310+29192+200000=2
      62644）。
（四）按損害之發生或擴大，被害人與有過失者，法院得減輕賠
      償金額或免除之，民法第217條第1項定有明文。此項規定
      之目的，在謀求加害人與被害人間之公平，故在裁判上法
      院得以職權減輕或免除之（最高法院85年臺上字第1756號
      判例意旨參照）。準此以解，原告對本件事故發生既與有
      過失，則原告請求被告賠償時，自應適用民法第217條第1
      項過失相抵之原則。而本件車禍之發生，兩造均有過失，
      而原告應負十分之四責任，被告應負十分之六責任，已如
      前述。依前述規定過失相抵後，原告得請求被告連帶賠償
      之金額為157,586元（262644×6/10=157586，元以下四捨
      五入）。
（五）按給付無確定期限者，債務人於債權人得請求給付時，經
      其催告而未為給付，自受催告時起，負遲延責任。其經債
      權人起訴而送達訴狀，與催告有同一之效力；又遲延之債
      務，以支付金錢為標的者，債權人得請求依法定利率計算
      之遲延利息；應付利息之債務，其利率未經約定，亦無法
      律可據者，週年利率為5%，此為民法第229 條第2項、第
      233條第1項前段及第203條所明定。被告因過失不法侵害
      原告之身體健康，對原告所負前開損害賠償債務，並未定
      有期限，被告於98年8月20日收受原告請求賠償上開損害
      之起訴狀；然被告經原告催告後猶未為給付，則原告請求
      被告就前述應賠償之數額，加付自受原告催告之翌日即
      98年8月21日起至清償日止，按週年利率5%計算之法定遲
      延利息部分，與前揭規定相符，亦應准許。至其逾此部分
      之利息請求，尚屬無據，應予駁回。
（六）綜上所述，原告請求被告給付157,586元及自98年8月21
      日起至清償日止按週年利率5%之遲延利息，為有理由，應
      予准許。其餘逾此部分之請求，為無理由，應予駁回。
五、本件判決之基礎已臻明確，兩造其餘之攻擊防禦方法及舉證
    ，核與判決無影響，毋庸一一論列，併此敘明。
六、本件原告勝訴部分係所命給付金額未逾50萬元之判決，應依
    職權宣告假執行；至於原告敗訴部分，其假執行之聲請，因
    失所依附，應予駁回。
據上論結，本件原告之訴為一部有理由，一部無理由，依民事訴
訟法第79條、第389條第1項第5款，判決如主文。
中    華    民    國    98    年    12    月    30    日
                  民事第四庭  法  官  王鏗普
以上正本係照原本作成。
如對本判決上訴，須於判決送達後20日內向本院提出上訴狀。
中    華    民    國    98    年    12    月    30    日
                              書記官

司法院資訊處製作；財團法人民間司法改革基金會備份。
